【裁判字號】    96,訴,5141
【裁判日期】    970215
【裁判案由】    毒品危害防制條例
【裁判全文】
臺灣高雄地方法院刑事判決              96年度訴字第5141號
公  訴  人  臺灣高雄地方法院檢察署檢察官
被      告  甲○○
上列被告因毒品危害防制條例案件，經檢察官提起公訴（96年度
毒偵字第9575號），經本院改依簡式審判程序，判決如下：
    主  文
甲○○施用第一級毒品，累犯，處有期徒刑捌月。
    事  實
一、甲○○前曾於民國93年間因施用毒品案件，經本院以93年度
    毒聲字第421號裁定令入勒戒處所執行觀察、勒戒後，於93
    年3 月19日因無繼續施用傾向執畢出所，並經台灣高雄地方
    法院檢察署檢察官以93年度毒偵字第1035號為不起訴處分確
    定在案。又於94年間因連續施用第一級、第二級毒品案件，
    經本院以94年度訴字第2358號分別判處有期徒刑7 月、3 月
    ，應執行刑有期徒刑9 月確定，甫於95年5 月30日縮刑期滿
    執行完畢。詎猶不知戒斷毒品，竟於上開觀察勒戒執行完畢
    釋放後5 年內，基於施用第一級毒品海洛因之犯意，於96
    年9 月5 日採尿前溯及24小時內之某時（不含為警查獲時起
    至採尿時止之時間），在不詳地點，將海洛因以針筒注射之
    方式施用1 次。嗣於同年月4 日上午9 時許，在高雄市○○
    區○○路與五福路口，因闖越紅燈為警攔檢盤查，而在其機
    車置物箱內發現未使用之注射針筒1 支（未扣案），並經甲
    ○○同意接受採尿送驗後，呈嗎啡陽性反應，因而查悉上情
    。
二、案經高雄市政府警察局新興分局報請臺灣高雄地方法院檢察
    署檢察官偵查起訴。
    理  由
一、本件被告甲○○所犯為死刑、無期徒刑、最輕本刑為3年以
    上有期徒刑以外之罪，其於準備程序進行中，就被訴事實為
    有罪之陳述，經受命法官告知簡式審判程序之旨，並聽取當
    事人之意見後，經被告同意適用簡式審判程序，本院亦認無
    不得或不宜改依簡式審判程序進行之處，爰依刑事訴訟法第
    273條之1第1項、第284條之1規定，由本院合議庭裁定裁定
    本件由受命法官獨任進行簡式審判程序，合先敘明。
二、上揭事實，業據被告於本院審理時坦承不諱（見本院卷第60
    頁）。經查：員警查獲被告後，經採集其尿液檢體（編號：
    A96397號）送請高雄市立凱旋醫院檢驗結果，呈現嗎啡之陽
    性反應，有高雄市政府警察局新興分局濫用藥物尿液檢體監
    管記錄表、偵辦毒品危害防制條例嫌疑人尿液採證代碼表、
    高雄市立凱旋醫院96年9月17日A00000000號濫用藥物尿液檢
    驗報告附卷可稽（見偵查卷第13-15頁）。按海洛因於人體
    內會水解為嗎啡，再循嗎啡代謝方式排出體外，業經行政院
    衛生署80年以056954號函釋明確。又按目前常用之尿液安非
    他命或嗎啡篩檢方式，包括酵素免疫分析法（EIA）、薄層
    色層分析法（TLC）及放射免疫分析法（RIA）。文獻報告中
    ，確實有藥物交叉反應，可在尿液測試中產生偽陽性之安非
    他命或嗎啡反應。但利用精密的儀器分析，將可排除偽陽性
    之可能，而得到正確的答案。在良好的操作條件下，以氣相
    層析質譜儀作藥物及其代謝產物之定性及定量分析檢驗，幾
    乎不會有偽陽性反應產生，亦即如尿液中未含有煙毒之反應
    者，即不可能產生因藥物所引起之偽陽性反應，已屬週知事
    實（行政院國軍退除役官兵輔導委員會榮民總醫院以83年4
    月7日（83）北總內字第03059號函、行政院衛生署藥物管制
    藥品管理局92年6月20日管檢字第0920004713號函參照）。
    本件被告之尿液檢體，乃經鑑定機關以酵素免疫分析法（
    EIA ）初步檢驗，再利用氣相層析質譜儀（GC/MS）為確認
    檢驗，顯可排除被告因服用藥物導致尿液測試呈偽陽性反應
    之可能。足認被告自白於上開期間施用第一級毒品海洛因乙
    節，確與事實相符，堪認為真。
三、查被告甲○○如事實欄一所述，於93年間因施用毒品，經本
    院裁定送觀察、勒戒後，於93年3月19日執畢釋放出所等情
    ，有臺灣高等法院被告前案紀錄表（含入出監資料）可考。
    足認被告係於觀察勒戒釋放後，5年內再犯本次施用毒品犯
    行，自應依法論科。
四、查海洛因係毒品危害防制條例第2條第2項第1款所定之第一
    級毒品。核被告所為，係犯毒品危害防制條例第10條第1項
    之施用第一級毒品罪。其施用第一級毒品海洛因前持有海洛
    因之低度行為，應為施用之高度行為所吸收，不另論罪。又
    被告前如事實欄一所述，因連續施用第一級、第二級毒品案
    件，甫於95年5 月30日縮刑期滿執行完畢，亦有上開被告前
    案紀錄表在卷可按，其於執行完畢後5 年以內故意再犯本件
    有期徒刑以上之罪，為累犯，應依法加重其刑。爰審酌被告
    經觀察勒戒及刑之執行後，並未戒絕毒品，另再施用毒品，
    顯見其自制力不足，無法擺脫毒品，故應藉由刑罰之執行，
    以收教化之功能，惟念其於犯後態度良好，並能坦承犯行，
    及施用毒品本質上係屬戕害自身健康之行為，尚未直接危害
    他人，反社會性之程度應屬較低等一切情狀，量處如主文所
    示之刑。至被告機車置物箱內發現之未使用注射針筒1 支，
    為被告預備供施用毒品所用之物，惟未經扣案且非違禁物，
    為免沒收之困擾，故不另為沒收之諭知，附此敘明。
據上論斷，應依刑事訴訟法第273 條之1 第1 項、第299 條第1
項前段，毒品危害防制條例第10條第1項，刑法第11條前段、第
47條第1項，判決如主文。
本案經檢察官郭騰月到庭執行職務。
中    華    民    國    97    年    2     月   15    日
                  刑事第一庭    法  官  張琬如
以上正本證明與原本無異。
如不服本判決應於收受本判決後10日內向本院提出上訴書狀，並
應敘述具體理由，如未敘述上訴理由者，應於上訴期間屆滿後20
日內補提理由書狀於本院（均須按他造當事人之人數附繕本）「
切勿逕送上級法院」。
中    華    民    國    97    年    2     月    18    日
                                書記官  劉甄庭
附錄本判決論罪之法條：
毒品危害防制條例第10條第1項：
施用第一級毒品者，處6月以上5年以下有期徒刑。


司法院資訊處製作；財團法人民間司法改革基金會備份。
